臺灣橋頭地方法院刑事判決　
109年度訴字第450號
公  訴  人  臺灣橋頭地方檢察署檢察官
被      告  詹子龍



            王立展


            謝育佃


上列被告因詐欺案件，經檢察官提起公訴（109年度偵字第569、
4716、5761、6205、6206號），本院判決如下：
    主  文
詹子龍犯如附表一編號1、2所示之罪，均累犯，各處如附表一編
號1、2所示之刑及沒收。應執行有期徒刑壹年玖月。
王立展犯如附表一編號1、2所示之罪，均累犯，各處如附表一編
號1、2所示之刑及沒收。應執行有期徒刑貳年貳月。
謝育佃犯如附表編號一1、2所示之罪，各處如附表編號一1、2所
示之刑及沒收。應執行有期徒刑貳年。
    犯罪事實
一、詹子龍於民國108年10月前某日，加入由真實姓名、年籍不
    詳、通訊軟體微信暱稱「浪子燕青」、「小寶」等成年人所
    組成之三人以上詐欺集團（詹子龍涉犯組織犯罪防制條例部
    分，業經臺灣新北地方法院109年度金訴字第184號、訴字第
    1401號判決確定），並依「浪子燕青」、「小寶」之指示，
    在臉書「借錢網」社團刊登「門市輕鬆領包裹，1個500元」
    廣告，以招募領取內含金融帳戶存摺、提款卡包裹之「取簿
    手」，每募得1名「取簿手」，詹子龍即可獲得新臺幣（下
    同）500元報酬。王立展在「借錢網」得知上開訊息後，於1
    08年12月間透過詹子龍加入通訊軟體LINE「有錢大家賺」群
    組，王立展明知包裹內為詐欺集團作為人頭帳戶使用之金融
    帳戶存摺、提款卡，且可供詐欺集團作為掩飾或隱匿犯罪所
    得之洗錢工具，仍為獲取每1包裹900元（超商手續費、運費
    、油資另計）之報酬，及為便利領取包裹，而引介址設高雄
    市路○區○○路00號之「統一超商路科門市」店員謝育佃擔任
    該詐欺集團「取簿手」，由謝育佃利用其身為店員之便，在
    上開超商內領取內含金融帳戶存摺、提款卡之包裹後，交給
    王立展轉寄予詐欺集團成員；謝育佃亦明知任何人均可自行
    至超商、物流貨運站領取包裹，若有收受包裹之必要，可要
    求對方直接將包裹寄送至自己指定或方便收取之超商、物流
    貨運站，或請物流公司直接宅配至住居所，是倘非運送之物
    品涉及不法，寄件或領取之一方有意隱瞞身分或相關識別資
    訊以規避查緝，實無委請他人代為領取包裹，再行轉寄之必
    要，而可預見包裹內極可能裝有詐欺集團作為人頭帳戶使用
    之金融帳戶存摺、提款卡，仍基於縱使所領取之包裹內包含
    詐欺集團作為人頭帳戶使用之金融帳戶存摺、提款卡，且可
    供詐欺集團作為掩飾或隱匿犯罪所得之洗錢工具，亦不違其
    本意之不確定故意，而與詹子龍、王立展、及該詐欺集團其
    他成員，共同意圖自己不法之所有，基於三人以上共同詐欺
    取財及洗錢之犯意聯絡，而為下列行為：
  ㈠由該詐欺集團成員在臉書刊登貸款廣告，許安萱（所犯幫助
    詐欺取財罪，業經臺灣桃圜地方法院以109年度審原金簡字
    第6號判決判處有期徒刑2月確定）為申辦貸款，遂於108年1
    2月19日23時41分許，至址設彰化縣○○市○○○街00號之統一超
    商太子哈佛門市，將其申辦之遠東國際商業銀行桃園大興分
    行帳號：00000000000000號帳戶（下稱遠東銀行帳戶）、台
    新商業銀行帳號：00000000000000號帳戶之存摺、提款卡，
    以店到店之方式，寄送至謝育佃任職之上開超商（收件人為
    謝育佃）；謝育佃於同年12月21日15時22分許領取該包裹後
    ，於同年12月24日16時18分前某時，在上開超商將該包裹交
    付予王立展，由王立展持至位於臺南市○○區○○○○○號」客運
    站，將該包裹轉寄予詐欺集團其他成員。該詐欺集團成員復
    於如附表一編號1所示之時間，以如附表一編號1所示之方式
    施用詐術，致黃運火陷於錯誤，於如附表一編號1所示之時
    間，依該詐欺集團成員指示，將如附表一編號1所示之金額
    ，匯款至許安萱上開遠東銀行帳戶內，旋遭該詐欺集團成員
    提領一空，以此方式製造金流之斷點，致無從追查前揭犯罪
    所得之去向，而掩飾或隱匿該犯罪所得。
  ㈡蔡依玲（涉犯幫助詐欺取財罪嫌，業經臺灣高雄地方檢察署
    檢察官以109年度偵字第4143號為不起訴處分）見上開貸款
    廣告，為申辦貸款，遂於108年12月22日17時許，至址設高
    雄市○○區○○街00號之統一超商延慶門市，將其申辦之彰化商
    業銀行博愛分行帳號：00000000000000號帳戶（下稱彰化銀
    行帳戶）之存摺、提款卡，以店到店之方式，寄送至謝育佃
    任職之上開超商（收件人為謝育佃）；謝育佃於同年12月24
    日16時18分許領取該包裹後，於同日17時許，在上開超商將
    該包裹交付予王立展，由王立展持至上址「空軍一號」客運
    站，將該包裹轉寄予詐欺集團其他成員。該詐欺集團成員復
    於如附表一編號2所示之時間，以如附表一編號2所示之方式
    施用詐術，致聶繼陷於錯誤，於如附表一編號2所示之時間
    ，依該詐欺集團成員指示，將如附表一編號2所示之金額，
    匯款至蔡依玲上開彰化銀行帳戶內，旋遭該詐欺集團成員提
    領一空，以此方式製造金流之斷點，致無從追查前揭犯罪所
    得之去向，而掩飾或隱匿該犯罪所得。
二、案經黃運火訴由高雄市政府警察局湖內分局報告臺灣橋頭地
    方檢察署檢察官、聶繼訴由屏東縣政府警察局刑事警察大隊
    報請臺灣臺南地方檢察署檢察官呈請臺灣高等檢察署檢察長
    核轉臺灣橋頭地方檢察署檢察官偵查起訴。
    理  由
壹、程序部分：
一、本判決下列所引用被告以外之人於審判外之陳述，經本院提
    示後，檢察官、被告詹子龍、王立展、謝育佃均同意作為證
    據，而本院審酌各該證據作成時之情況，核無違法不當或證
    明力明顯過低之瑕疵，亦認以之作為證據應屬適當，是依刑
    事訴訟法第159條之5第1項之規定，認均有證據能力。
二、本判決其餘憑以認定犯罪事實之非供述證據，查無違反法定
    程序取得之情，依同法第158條之4規定反面解釋，亦具證據
    能力。
貳、實體部分：
一、訊據被告詹子龍對上開犯罪事實均坦承不諱；被告王立展固
    坦承其於108年12月前即認識被告詹子龍、謝育佃，且知悉
    被告謝育佃在上開超商擔任店員，其有於上開時、地收受被
    告謝育佃交付之上開2包裹，並於上開時、地將上開2包裹轉
    寄予真實姓名、年籍不詳之人之事實；被告謝育佃亦坦承其
    有在上開超商擔任店員，且有於上開時、地領取證人許安萱
    、蔡依玲寄送之上開2包裹，再交付予被告王立展轉寄之事
    實，惟被告王立展、謝育佃均矢口否認有何三人以上共同詐
    欺取財、洗錢之犯行，辯解如下：
  ㈠被告王立展辯稱：詹子龍跟我說有個LINE群組，會有額外收
    入，問我是否要進去看，我說好，但進去後我發現是詐騙，
    就沒幫詹子龍工作，我也沒有取得任何報酬；我沒有介紹謝
    育佃去做領包裹的工作，是謝育佃說他幫朋友領了包裹，但
    他在上班無法轉寄，且很急，我才幫他拿到「空軍一號」轉
    寄，我不知道包裹內是什麼云云。
  ㈡被告謝育佃辯稱：我的網友「浪子燕青」以微信跟我說他人
    在國外，請我幫他領這2個包裹，再寄過去，我是超商店員
    ，很多顧客都會請我幫忙領包裹，我不知道包裹內是什麼；
    我因上班沒空，就請王立展幫我寄包裹，我把「浪子燕青」
    的微信給王立展，請他們直接聯絡，我不知道王立展將包裹
    拿去哪裡寄、寄給何人云云。
二、惟查：
　㈠上開犯罪事實，業據被告詹子龍於警詢、偵查、本院準備程
    序及審理時均坦承不諱（見警二卷第1至2頁，偵三卷第37至
    43頁，訴字卷一第257至264頁，卷二第294頁），並於本院
    審理時證述明確（見訴字卷二第113至131頁），核與告訴人
    黃運火、聶繼、證人許安萱於警詢時、證人蔡依玲於警詢及
    偵查時之證述相符（見警一卷第71至75頁，警三卷第141至1
    46、531至536頁，影偵一卷第169至171頁，偵一卷第63至64
    頁）。
  ㈡並有7-11代收款專用繳款證明、遠東銀行活期存款往來明細
    查詢、職務報告、臺東縣太麻里地區農會匯款回條、統一數
    網股份有限公司109年1月14日統網字第（109）008號函、彰
    化商業銀行股份有限公司作業處110年1月27日彰作管字第11
    020000791號函及所附多幣別帳號存款交易查詢表各1份、扣
    押筆錄、扣押物品目錄表、桃園市政府警察局桃園分局偵查
    隊公務電話紀錄表各2份、店到店貨態查詢翻拍照片1張、被
    告謝育佃手機通聯資料截圖4張、上開超商監視錄影畫面截
    圖、被告王立展手機內包裹寄件照片各5張、被告王立展手
    機內LINE對話截圖6張、告訴人聶繼與「王宥方」LINE對話
    截圖12張、證人蔡依玲與「蕭專員」LINE對話截圖31張在卷
    可稽（見警一卷第27至31、45至51、57至61頁，警二卷第35
    至39、43、142至143頁，警三卷第151至181、655至665頁，
    偵一卷第34、57、65頁，偵二卷第27至31頁，訴字卷一第16
    7至170頁），是被告詹子龍、王立展、謝育佃上開三人以上
    共同詐欺取財及洗錢犯行，均堪認定。
三、被告王立展、謝育佃雖以前詞置辯：
　㈠被告王立展部分：
  ⒈被告王立展有加入LINE「有錢大家賺」群組，且知悉該詐欺
    集團「取簿手」之工作是領取內含金融帳戶存摺、提款卡之
    包裹：
  ⑴被告詹子龍於警詢時證稱：我在臉書「借錢網」社團認識王
    立展，他曾問我有沒有工作可以做，我告訴他我這邊有領取
    包裹的工作，每領一個包裹有500元，車馬費、油錢另計（
    見警二卷第1至2頁）；復於本院準備程序及審理時證稱：我
    在108年10月至12月間，在臉書「借錢網」認識王立展，我
    在「借錢網」有依照我上手「浪子燕青」、「小寶」的指示
    刊登「門市輕鬆領包裹，1個500元」的廣告，王立展有問我
    工作內容，後來我們就加LINE、微信，我以LINE跟他說門市
    領包裹的訊息，也跟他說包裹內容是台灣人去大陸銀行開的
    戶頭要寄回來；我也有將王立展加入一個「有錢大家賺」LI
    NE群組，裡面都是在講領包裹、領錢的事，群組內有超過10
    0人等語（見訴字卷一第260頁，卷二第114至116頁），證稱
    其有依「浪子燕青」、「小寶」之指示，在臉書「借錢網」
    社團刊登招募「取簿手」之廣告，被告王立展與其聯繫後，
    其有告知被告王立展包裹內容物為金融帳戶，並將被告王立
    展加入LINE「有錢大家賺」群組。
  ⑵被告王立展亦於本院準備程序及審理時供稱：108年8、9月間
    ，我跟詹子龍見面時，詹子龍跟我說若我常去統一超商，可
    以去領包裹，領1個500元，並跟我說有個LINE群組，會有額
    外收入，問我要不要進去看看，我說好，我加入後該群組有
    100多人，都在講去領錢、幫人家領錢、去銀行臨櫃領錢、
    領包裹的事，例如領1萬元會有10%獎金，我看完就知道是詐
    騙，就沒理它，但也沒退出，就放著不管等語（見訴字卷一
    第397至399頁，卷二第98頁），核與被告詹子龍上開證述情
    節大致相符，足認被告王立展確實有透過被告詹子龍而加入
    LINE「有錢大家賺」群組，且知悉「取簿手」之工作即是領
    取內含金融帳戶存摺、提款卡之包裹。
  ⒉被告王立展有引介被告謝育佃擔任該詐欺集團「取簿手」，
    並因此取得報酬：
  ⑴被告王立展於偵查時，經檢察官訊問「詹子龍說你們在臉書
    「借錢網」社團認識後，他就介紹領包裹的工作給你，意見
    ？」，答稱：沒有意見，他的價錢一開始是500元，後來又
    說是900元（見偵一卷第164頁），復於本院準備程序時陳稱
    ：詹子龍有介紹領包裹的工作給我，開價一開始是500元，
    後來我跟他說不要（見訴字卷一第399頁），自陳其與被告
    詹子龍在臉書「借錢網」社團結識後，被告詹子龍有介紹領
    包裹的工作給其，開價一開始是500元，後來改為900元。
  ⑵觀諸卷附被告王立展手機內LINE對話截圖6張（見警二卷第14
    2至143頁），LINE暱稱「1978」之人向被告王立展表示「老
    闆說好」、「要拿參加者的身分證正反拍照」、「手機號碼
    」、「工作門市住址」，被告王立展即傳送「7-11路科門市
    」照片截圖、暱稱「育佃」之LINE好友名片、被告謝育佃之
    身分證正反面照片、被告王立展自己之身分證正反面照片、
    其手機號碼0000000000、其微信好友名片給「1978」，並詢
    問「價錢一樣900嗎」。
  ⑶針對上開LINE對話內容，被告詹子龍於本院審理時證稱：「1
    978」就是我當時的LINE暱稱，王立展跟我說有一間在高雄
    路竹、大社那邊的超商，裡面都是他的年輕人，在裡面工作
    的都是他的小弟，我跟我的上手「浪子燕青」講，「浪子燕
    青」馬上說好，既然那邊可以收，就不用四處跑；王立展傳
    了1、2人的身分證正反面照片、微信好友名片、手機號碼給
    我，我就轉傳給我的上手，並跟王立展說我的上手會加他微
    信，因為他們作業方式是將這些人拉到同一群組，以方便指
    示他們，但我不能進入那個群組；「價錢一樣900嗎」是王
    立展問我領包裹的錢一樣是一個900元嗎？包裹從500元改為
    900元，是因為王立展跟我說錢太少等語（見訴字卷二第100
    、116至118、126至128頁），與被告王立展上開供述及上開
    LINE對話截圖所示情節吻合，堪信被告王立展有引介被告謝
    育佃擔任該詐欺集團「取簿手」，並因此取得報酬。
  ⑷至於被告王立展固辯稱上開LINE對話內容是因被告謝育佃欲
    辦理貸款，其遂傳送被告謝育佃之聯絡資料給被告詹子龍，
    900元則是指其欲向被告詹子龍購買手機之價格云云（見訴
    字卷二第131至132、298頁）。然而其上開所辯，非但與其
    先前於偵查及本案準備程序時，自陳被告詹子龍有介紹領包
    裹的工作給其，開價一開始是500元，後來改為900元等語不
    符；且觀諸上開LINE對話截圖，未見有何與被告謝育佃個人
    債信、資力相關之對話內容或資料，而暱稱「1978」之人向
    被告王立展表示「老闆說好」、「要拿參加者的身分證正反
    拍照」之對話用語，亦無從認定與被告王立展所辯辦理貸款
    之情節有關，反而與被告詹子龍證稱，是被告王立展表示該
    超商店員都是其小弟，「浪子燕青」遂同意由該超商店員擔
    任「取簿手」之情節無違，則被告王立展上開所辯實難採信
    。
  ⒊被告王立展與該詐欺集團成員間具有三人以上共同詐欺取財
    及洗錢之犯意聯絡：
  ⑴被告王立展前於105年間，在高雄市路竹區某統一超商，以宅
    急便方式寄出其所有之郵局、彰化銀行帳戶存摺、提款卡予
    真實姓名、年籍不詳之詐欺集團成員，嗣上開帳戶遭詐欺集
    團作為犯罪工具使用，其涉犯幫助詐欺取財罪嫌，經臺灣橋
    頭地方法院檢察署檢察官以105年度偵字第3219號、106年度
    偵字第143號聲請簡易判決處刑，並經本院以106年度簡字第
    496號判決判處有期徒刑4月確定，有上開聲請簡易判決處刑
    書、刑事簡易判決、臺灣高等法院被告前案紀錄表各1份在
    卷可憑（見偵一卷第139至143頁，訴字卷一第107至108頁，
    卷二第367至370頁），可見被告王立展於本案發生前就曾經
    寄送過裝有其名下金融帳戶存摺、提款卡之包裹予他人，並
    因此遭法院判處幫助詐欺取財罪刑確定。
  ⑵其復於本院審理時自承知悉詐欺集團會使用他人金融帳戶做
    為人頭帳戶，供作詐欺犯罪之工具（見訴字卷二第95頁），
    堪認其明知金融帳戶之提款卡、密碼可供詐欺集團作為詐欺
    取財之犯罪工具，且足以作為收受及提領詐欺犯罪所得使用
    ，他人提領後即產生遮斷資金流動軌跡以逃避國家追訴、處
    罰之效果，卻仍引介被告謝育佃擔任該詐欺集團「取簿手」
    ，足見被告王立展與該詐欺集團成員間具有三人以上共同詐
    欺取財及洗錢之犯意聯絡。
  ⒋被告王立展有因本案犯行而取得1,250元、3,100元之報酬：
  ⑴被告王立展已於偵查及本院審理時，自承被告詹子龍有介紹
    領包裹的工作給其，開價一開始是500元，後來改為900元等
    語，業如前述；再者，被告詹子龍於本院審理時證稱：我的
    上手有叫我跟王立展說清楚，去「空軍一號」有收據要拍給
    我，會貼錢，王立展有拍過收據給我，我在108年12月20日
    後有向我的女友黃淑貞、許楨蕙借帳戶轉帳1、2次給王立展
    ，費用是一個包裹900元再加上超商白單、「空軍一號」運
    費、油資，詳細金額我不記得了等語（見訴字卷二第119至1
    21、130頁），對照卷附中華郵政股份有限公司客戶歷史交
    易清單2份（見訴字卷二第211、215頁），可知案外人許楨
    蕙設於中華郵政股份有限公司帳號：00000000000000之帳戶
    ，曾於108年12月22日、同年月24日分別轉帳1,250元、3,10
    0元至被告王立展設於中華郵政股份有限公司帳號：0000000
    0000000號帳戶內，堪認被告詹子龍證稱，被告王立展每轉
    寄1包裹可獲得900元報酬，超商手續費、運費、油資另計等
    語屬實，被告王立展確有因本案犯行而取得1,250元、3,100
    元之報酬。
  ⑵被告王立展固供稱其先前有向被告謝育佃借款，轉寄包裹的
    運費就從債務扣抵，其並未因轉寄包裹而另外獲利云云（見
    訴字卷二第83、92頁）。然被告謝育佃於本院審理時供稱：
    王立展在案發前有跟我借錢，我忘了金額，但我們並沒有約
    定他幫我寄這2個包裹的運費就從他欠我的錢去扣抵（見訴
    字卷二第300頁），顯與被告王立展所辯不符，被告王立展
    此部分辯解自無可採。
　㈡被告謝育佃部分：
　⒈被告謝育佃是經由被告王立展之引介而擔任該詐欺集團「取
    簿手」：
  ⑴觀諸卷附被告王立展手機內LINE對話截圖6張（見警二卷第14
    2至143頁），可知被告王立展曾將被告謝育佃之身分證正反
    面照片，以LINE傳送予暱稱「1978」之人；再依被告詹子龍
    之證述，足見被告王立展是為了引介被告謝育佃擔任該詐欺
    集團「取簿手」，而傳送上開資訊予暱稱「1978」之人即被
    告詹子龍等情，均經本院認定如前。
  ⑵證人許安萱、蔡依玲均是在臉書上見到貸款廣告後，以LINE
    與詐欺集團成員聯繫，再以店到店方式寄出其等上開金融帳
    戶之存摺、提款卡，且其等所寄送之包裹，均依詐欺集團成
    員之指示，填寫收件人為被告謝育佃等情，業據證人許安萱
    、蔡依玲於警詢時證述明確（見警一卷第71至73、141至144
    頁），且有統一數網股份有限公司109年1月14日統網字第（
    109）008號函1份在卷可佐（見偵二卷第27頁），是詐欺集
    團若非確信上開裝有金融帳戶存摺、提款卡之2個包裹，必
    定不會遭被告謝育佃檢舉或報警處理，以確定詐欺集團能使
    用上開帳戶收受、移轉犯罪所得之情形下，當不至於在與證
    人許安萱、蔡依玲聯繫之際，即指示證人許安萱、蔡依玲將
    上開包裹之收件人填寫為被告謝育佃，指定由被告謝育佃取
    件；而告訴人黃運火、聶繼遭詐欺而分別匯款至證人許安萱
    之遠東銀行帳戶、證人蔡依玲之彰化銀行帳戶後，贓款旋於
    當日或翌日遭詐欺集團全數提領完畢，有遠東銀行活期存款
    往來明細查詢、彰化銀行多幣別帳號存款交易查詢表各1份
    附卷可考（見偵一卷第43頁，訴字卷一第169至170頁），可
    見該詐欺集團成員於要求證人許安萱、蔡依玲寄送帳戶資料
    ，及向告訴人黃運火、聶繼詐欺時，已確信裝有證人許安萱
    、蔡依玲上開帳戶資料之包裹，不會遭被告謝育佃報警處理
    而致無法使用，足認被告謝育佃是擔任該詐欺集團「取簿手
    」，負責領取內含金融帳戶存摺、提款卡之包裹。
  ⑶被告謝育佃固辯稱其是為了辦理貸款而將身分證正反面照片
    傳送予被告王立展，再由被告王立展傳送給當鋪，為其嗣後
    並未向該當鋪辦理貸款云云（見訴字卷二第132、301頁），
    然依被告王立展、詹子龍上開LINE對話截圖，無從認定與辦
    理貸款有任何關連，已如前述，被告謝育佃、王立展亦均未
    提出關於被告謝育佃曾委託被告王立展辦理貸款之相關對話
    紀錄或文件資料，是被告謝育佃此部分所辯，自不足採。
  ⒉被告謝育佃主觀上有三人以上共同詐欺取財、洗錢之不確定
    故意：
  ⑴按刑法上之故意，可分為確定故意（直接故意）與不確定故
    意（間接故意），行為人對於構成犯罪之事實，明知並有意
    使其發生者，為故意；行為人對於構成犯罪之事實，預見其
    發生而其發生並不違背其本意者，以故意論，刑法第13條定
    有明文。是故意之成立，不以對於構成犯罪之事實，明知並
    有意使其發生為必要，僅需對於構成犯罪之事實、結果，預
    見其發生，而其發生並不違背其本意即為已足。亦即倘行為
    人認識或預見其行為會導致某構成要件實現（結果發生），
    縱其並非積極欲求該構成要件實現（結果發生），惟為達到
    某種目的而仍容任該結果發生，亦屬法律意義上之容任或接
    受結果發生之「不確定故意」。而行為人有無犯罪之故意（
    含直接故意或間接故意），乃個人內在之心理狀態，必須從
    行為人之外在表徵及其行為時之客觀情況，依經驗法則斟酌
    研斷，方能發現真實。
  ⑵微信暱稱「浪子燕青」之人為本案詐欺集團成員之一，迭據
    被告詹子龍於警詢、偵查、本院準備程序及審理時供述在卷
    （見警二卷第1至2頁，偵三卷第37至43頁，訴字卷一第259
    頁，卷二第117至118頁）；而被告謝育佃於警詢及偵查時供
    稱：是微信暱稱「浪子燕青」之人指示我領取包裹，他是我
    玩遊戲時認識的網友，我不知道他的年籍資料，不知道他本
    名，也沒跟他見過面，我沒有他的電話，只有微信；「浪子
    燕青」說他在國外，請我幫忙領取，並說他朋友可以收包裹
    ，請我幫忙寄過去，我當時上班沒空，就請我朋友王立展將
    包裹寄到「浪子燕青」指定地點，「浪子燕青」有以微信傳
    送收件人地址、電話，我印象中都是寄到桃園，但後續都是
    由「浪子燕青」跟王立展互相以微信聯絡等語（見警一卷第
    5至6頁，警三卷第204、206至208頁，偵一卷第12頁），嗣
    於本院準備程序及審理時，亦均為相同陳述（見訴字卷一第
    190至195頁，卷二第68至72、75至78頁）。
  ⑶依被告謝育佃上開供述可知，其與「浪子燕青」僅為網友，
    未曾謀面，對於「浪子燕青」之真實姓名、年籍資料、背景
    資訊皆一無所悉，足見被告謝育佃與「浪子燕青」之間並無
    任何信賴基礎，然「浪子燕青」卻委由被告謝育佃代為領取
    包裹，再轉寄至「浪子燕青」指定地點，徒增包裹運送之金
    錢及時間成本，同時亦需擔負包裹遭被告侵吞之風險，已有
    可疑；被告謝育佃一方面自承其身為超商店員，知悉超商有
    規定包裹內不能寄存摺（見訴字卷一第190頁），卻又辯稱
    其對本案來路不明之包裹內容物究竟為何，未加聞問，所辯
    亦顯有矛盾。況且「浪子燕青」不選擇將包裹直接寄送至其
    指定地點，反而先將包裹寄送至被告謝育佃任職超商，指定
    由被告謝育佃收件後，再大費周章轉寄至其指定地點，顯非
    一般人會選擇採取之運送方式，有違常情，被告謝育佃當可
    輕易預見包裹內容物可能與違法行為相關。
  ⑷當前社會詐騙歪風猖獗，不肖人士合組詐欺集團，利用他人
    帳戶從事詐騙，用來收取詐得贓款，以圖脫免檢警查緝，並
    掩飾及隱匿犯罪所得及去向者，時有所聞。被告謝育佃於本
    院準備程序及審理時自陳其教育程度為大學肄業，案發前擔
    任超商店員約1年，先前亦曾以工廠作業員為業（見訴字卷
    一第195至196頁，卷二第307頁），可見其為具備通常智識
    程度、社會經驗之成年人，對於詐欺集團以分層負責手法，
    共同達成利用人頭帳戶之存摺、提款卡從事財產犯罪，並藉
    此掩飾或隱匿犯罪所得，不能諉為不知。又被告謝育佃於10
    8年12月21日15時22分許所領取、由證人許安萱所寄送之包
    裹外觀，為類似便利袋之長方形、扁平袋裝物品，有上開超
    商監視錄影畫面截圖5張在卷可參（見警一卷第47至51頁）
    ；且被告謝育佃所領取之上開2包裹，於超商取件及後續經
    「空軍一號」轉寄至指定取件人時，均不需進行任何關於取
    件人之身分認證，有桃園市政府警察局桃園分局偵查隊公務
    電話紀錄表2份在卷足憑（見偵二卷第29、31頁），明顯刻
    意隱藏收件者之真實身分，堪認被告謝育佃可預見上開2包
    裹內極可能裝有詐欺集團作為人頭帳戶使用之金融帳戶存摺
    、提款卡，仍基於縱使所領取之包裹內包含詐欺集團作為人
    頭帳戶使用之金融帳戶存摺、提款卡，且可供詐欺集團作為
    掩飾或隱匿犯罪所得之洗錢工具，亦不違其本意之不確定故
    意而領取上開2包裹，再交付予被告王立展轉寄予詐欺集團
    成員。　
  ㈢綜上所述，被告王立展、謝育佃上開所辯，均不足採，其等
    三人以上共同詐欺取財及洗錢之犯行，均堪認定。
四、論罪科刑：　
　㈠)核被告詹子龍、王立展、謝育佃所為，均係犯刑法第339條
    之4第1項第2款之三人以上共同詐欺取財罪，及洗錢防制法
    第14條第1項、第2條第2款之洗錢罪。其等如附表一編號1、
    2所示之三人以上共同詐欺取財犯行，應與各次洗錢犯行論
    以想像競合犯，均應依刑法第55條規定，從一重之三人以上
    共同詐欺取財罪處斷。
  ㈡公訴意旨漏未論以洗錢防制法第14條第1項、第2條第2款之洗
    錢罪，惟被告謝育佃於上開時、地領取證人許安萱、蔡依玲
    所寄送之上開帳戶存摺、提款卡，並交付與被告王立展轉寄
    予詐欺集團成員後，告訴人黃運火、聶繼受騙匯款至上開帳
    戶，旋遭詐欺集團成員提領完畢，以此方式製造金流之斷點
    ，致無從追查前揭犯罪所得之去向，而掩飾或隱匿該犯罪所
    得，是被告3人所為，亦構成洗錢防制法第14條第1項、第2
    條第2款之洗錢罪。又此部分與檢察官起訴並經本院判決有
    罪之部分，有想像競合犯之裁判上一罪之關係，為起訴效力
    所及，並經本院於審判期日告知被告3人（見訴字卷二第63
    、261頁），無礙於其等防禦權之行使，自應併予審理。
  ㈢被告3人及其等所屬之詐欺集團成員，就上開犯行，彼此間具
    犯意聯絡與行為分擔，均為共同正犯
  ㈣被告詹子龍、王立展、謝育佃各犯上開2罪，犯意有別，行為
    互異，應予分論併罰。
  ㈤按加重詐欺罪係侵害個人財產法益之犯罪，其罪數計算，以
    被害人數、被害次數之多寡，決定其犯罪之罪數；核與參與
    犯罪組織罪之侵害社會法益，因應以行為人所侵害之社會全
    體利益為準據，認定係成立一個犯罪行為，有所不同。是以
    倘若行為人於參與犯罪組織之繼續中，先後加重詐欺數人財
    物，因行為人僅為一參與組織行為，侵害一社會法益，應僅
    就首次犯行論以參與犯罪組織罪及加重詐欺罪之想像競合犯
    ，而其後之犯行，乃為其參與組織之繼續行為，為避免重複
    評價，當無從將一參與犯罪組織行為割裂再另論一參與犯罪
    組織罪，而與其後所犯加重詐欺罪從一重論處之餘地（最高
    法院107年度台上字第1066號判決意旨參照）。經查：被告
    詹子龍因加入本案詐欺集團，而於108年10月19日至同年12
    月1日，與劉冠甫、黃皓呈及詐欺集團成員共同詐欺唐義立
    、邱姿鳳等人之犯罪事實，業經臺灣新北地方檢察署檢察官
    以109年度偵字第23374、28552號起訴，並於109年9月28日
    繫屬於臺灣新北地方法院，被告詹子龍所涉指揮犯罪組織部
    分，亦經該院以109年度金訴字第184號、訴字第1401號判決
    在案，該判決已於110年10月6日確定等情，有上開起訴書、
    判決書及臺灣高等法院被告前案紀錄表各1份附卷可查（見
    訴字卷一第43至49頁，卷二第241至256、321至365頁）。是
    本案犯行並非被告詹子龍加入本案詐欺集團後之首次犯行，
    揆諸前揭說明，為避免重複評價，當無將被告詹子龍再另論
    以參與犯罪組織或指揮犯罪組織罪，而與本案所犯加重詐欺
    取財罪從一重論處之餘地，檢察官亦未起訴被告詹子龍違反
    組織犯罪防制條例之相關罪名，併此敘明。
  ㈥刑之加減：
  ⒈被告詹子龍前因殺人案件，經臺灣高等法院高雄分院以91年
    度上訴字第1289號判決處有期徒刑16年確定，於106年4月21
    日假釋，於107年1月17日保護管束期滿，假釋未經撤銷，其
    未執行之刑以已執行論而視為執行完畢；被告王立展前因詐
    欺案件，經本院以106年度簡字第496號判決判處有期徒刑4
    月確定，於107年5月3日執行完畢，有臺灣高等法院被告前
    案紀錄表2份在卷可佐（見訴字卷二第321至370頁），是被
    告詹子龍、王立展均於受徒刑之執行完畢後，5年以內故意
    再犯本案有期徒刑以上之各罪，均為累犯，均應依刑法第47
    條第1項規定加重最高本刑，而就最低本刑加重部分，核無
    司法院釋字第775號解釋所示罪刑不相當之情形（最高法院1
    08年度台上字第338、1563號判決意旨參照），亦均應依上
    開規定加重最低本刑。
  ⒉按想像競合犯之處斷刑，本質上係「刑之合併」，其所謂從
    一重處斷，乃將想像競合犯組成之評價上數罪，合併為科刑
    一罪，其所對應之刑罰，亦合併其評價上數罪之數法定刑，
    而為一個處斷刑。易言之，想像競合犯侵害數法益者皆成立
    犯罪，論罪時必須輕、重罪併舉論述，同時宣告所犯各罪名
    ，包括各罪有無加重、減免其刑之情形，亦應說明論列，量
    刑時併衡酌輕罪部分量刑事由，評價始為充足，然後依刑法
    第55條規定「從一重處斷」，非謂對於其餘各罪可置而不論
    。因此，法院決定處斷刑時，雖以其中最重罪名之法定刑，
    做為裁量之準據，惟於裁量其輕重時，仍應將輕罪合併評價
    在內（最高法院108年度台上字第4405、4408號判決意旨參
    照）。洗錢防制法第16條第2項規定：「犯前2條之罪，在偵
    查或審判中自白者，減輕其刑。」，而被告詹子龍就上開洗
    錢犯行，已於偵查及本院審理中均坦承不諱，業如前述，是
    就被告詹子龍所犯洗錢罪部分，原應減輕其刑，然經前述論
    罪後，就被告詹子龍上開犯行係從一重論以三人以上共同詐
    欺取財罪，並未論以洗錢罪，自無上開減輕其刑規定之適用
    ，惟就其此部分想像競合輕罪得減刑部分，仍得作為本件量
    刑審酌事由，附此敘明。
  ㈦本院審酌被告詹子龍、王立展、謝育佃均正值青壯，均有謀
    生能力，竟與本案詐欺集團成員共同實施本案詐欺取財犯行
    ，被告詹子龍刊登招募「取簿手」廣告並引介被告王立展，
    被告王立展再引介被告謝育佃擔任「取簿手」，由被告謝育
    佃負責領取內有金融帳戶存摺、提款卡之包裹，再交給被告
    王立展轉寄予該詐欺集團成員，造成如告訴人黃運火、聶繼
    之財產損失，並對社會交易秩序、社會互信機制均有重大妨
    礙；兼衡被告詹子龍坦承全部犯行，且於本院準備程序時表
    示願意分期賠償告訴人黃運火3萬元、告訴人聶繼10萬元（
    見訴字卷一第257頁），惟告訴人黃運火表示無調解意願，
    告訴人聶繼則經本院通知後未到庭，致未能調解成立，有本
    院刑事報到單1份、辦理刑事案件電話紀錄查詢表、送達證
    書各2份在眷足憑（見訴字卷一第377至379頁，卷二第199、
    201、257頁），堪認被告詹子龍尚有意彌補其犯罪所生損害
    ，至於被告王立展、謝育佃則均未與上開告訴人和解或賠償
    上開告訴人所受損害；再考量被告詹子龍有詐欺前科、被告
    王立展有竊盜前科（上開2人構成累犯部分均不予重複評價
    ）、被告謝育佃則無犯罪紀錄，有臺灣高等法院被告前案紀
    錄表3份附卷可考（見訴字卷二第321至372頁），及被告詹
    子龍自陳高中畢業之智識程度，擔任工業區夜班技術員，月
    收入約23,000元，未婚，無子女，與父母、兄妹同住，被告
    王立展自陳高職肄業之智識程度，從事服務業，月收入約36
    ,000元，未婚，無子女，獨居，被告謝育佃自陳大學肄業之
    智識程度，擔任超商店員，月收入約24,000元至25,000元，
    未婚，無子女，與父母同住等一切情狀，就被告3人各量處
    如附表一編號1、2所示之刑。
　㈧又刑法第51條數罪併罰定執行刑之立法，係採限制加重原則
    ，本院審酌被告3人本案犯行均為侵害財產法益之犯罪，犯
    罪時間集中在108年12月間，侵害對象為2人，告訴人財產損
    失之金額分別為10萬元、30萬元等情，就被告3人定如主文
    所示之應執行刑。　
五、沒收部分：
  ㈠扣案之蘋果廠牌門號0000000000號行動電話壹支（含SIM卡壹
    張）、蘋果廠牌門號0000000000號行動電話壹支（含SIM卡
    壹張），分別為被告王立展、謝育佃所有，用於聯繫本案詐
    欺集團成員，業據其等於本院準備程序時供陳明確（見訴字
    卷一第195、403頁），是上開行動電話分別為被告王立展、
    謝育佃供本案犯行所用之物，爰均依刑法第38條第2項前段
    規定，於其等所犯罪名項下宣告沒收之。
  ㈡按沒收係以犯罪為原因之所有權剝奪，係人民財產權之合法
    干預，犯罪所得之沒收、追繳、追徵或抵償，性質為刑罰之
    應報，基於刑止一身原則，實際上無所得者，自無從剝奪沒
    收，是共同正犯之犯罪所得，應以各該正犯各別實際所得為
    限，於各該正犯主刑項下就原物諭知沒收，或就原物之替代
    價值利益加以追繳、追徵或抵償，不得諭知連帶沒收（最高
    法院104年度第13次刑事庭會議決議㈠、㈡參照）。經查：
  ⒈被告詹子龍就本案犯行共計獲得500元之報酬，已據其於本院
    準備程序及審理時陳明在卷（見訴字卷一第260至261頁，卷
    二第117頁），該500元即為其犯罪所得，並未扣案，爰依刑
    法第38條之1第1項前段規定，於其本案2次犯行項下平均數
    額宣告沒收之，於全部或一部不能沒收或不宜執行沒收時，
    應依同條第3項規定，追徵其價額。
  ⒉被告王立展因本案犯行而獲得1,250、3,100元之報酬，業經
    本院認定如前，上開犯罪所得並未扣案，應依刑法第38條之
    1第1項前段規定，分別於其本案2次犯行項下宣告沒收之，
    於全部或一部不能沒收或不宜執行沒收時，應依同條第3項
    規定，追徵其價額。
  ⒊被告謝育佃否認有因本案犯行而取得任何報酬（見訴字卷一
    第195頁，卷二第75頁），被告王立展亦否認有交付報酬給
    被告謝育佃（見訴字卷二第303頁），卷內復無證據證明被
    告王立展取得上開報酬後，有再交付予被告謝育佃或與被告
    謝育佃朋分，即無從認定被告謝育佃有取得犯罪所得，自無
    從宣告沒收。
  ㈢扣案之陳姵璇郵局存摺、金融卡、葉慧文臺灣銀行、玉山銀
    行存摺、黃邦毓郵局存摺、不詳之人郵局金融卡、永豐銀行
    金融卡，均無證據證明是被告3人所有或供本案犯罪所用、
    預備之物，爰均不予宣告沒收之。
  ㈣宣告多數沒收者，併執行之，刑法第40條之2第1項定有明文
    。又刑法關於沒收之規定於104年12月17日及105年5月27日
    修正，自105年7月1日施行，此次修法將沒收列為專章，具
    獨立之法律效果，與修正前刑法將沒收列為從刑屬性之立法
    例不同，故宣告多數沒收之情形，已非數罪併罰，故無庸再
    重複於被告定應執行刑之主文項下為沒收之諭知（臺灣高等
    法院所屬法院105年度法律座談會研討結果參照）。
據上論斷，應依刑事訴訟法第299條第1項前段，判決如主文。
本案經檢察官鍾仁松提起公訴，檢察官林世勛、廖姵涵到庭執行
職務。
中　　華　　民　　國　　111 　年　　4 　　月　　21　　日
                  刑事第五庭  審判長法  官  林永村

                                    法  官  徐右家

                                    法　官  黃逸寧
以上正本證明與原本無異。
如不服本判決應於收受送達後20日內向本院提出上訴書狀，並應
敘述具體理由；如未敘述上訴理由者，應於上訴期間屆滿後20日
內向本院補提理由書（均須按他造當事人之人數附繕本）「切勿
逕送上級法院」。
中　　華　　民　　國　　111 　年　　4 　　月　　21　　日
 　　　　　　　　　　　　　　　　　 書記官　潘維欣　　　
附錄法條：　　　　　　　　　
中華民國刑法第339條之4
犯第339條詐欺罪而有下列情形之一者，處1年以上7年以下有期
徒刑，得併科1百萬元以下罰金：
一、冒用政府機關或公務員名義犯之。
二、三人以上共同犯之。
三、以廣播電視、電子通訊、網際網路或其他媒體等傳播工具，
    對公眾散布而犯之。
前項之未遂犯罰之。
洗錢防制法第2條
本法所稱洗錢，指下列行為：
一、意圖掩飾或隱匿特定犯罪所得來源，或使他人逃避刑事追訴
    ，而移轉或變更特定犯罪所得。
二、掩飾或隱匿特定犯罪所得之本質、來源、去向、所在、所有
    權、處分權或其他權益者。
三、收受、持有或使用他人之特定犯罪所得。
洗錢防制法第14條
有第二條各款所列洗錢行為者，處7年以下有期徒刑，併科新臺
幣5百萬元以下罰金。
前項之未遂犯罰之。
前二項情形，不得科以超過其特定犯罪所定最重本刑之刑。
附表一： 
編號 告訴人 施用詐術時間、方式 匯款時間、金額 所犯罪名及所處之刑 1 黃運火 於108年12月24日13時14分許，以行動電話門號0000000000號撥打電話予黃運火，佯為其友人盧登欽，誆稱急需借款云云，致黃運火陷於錯誤，依指示匯款至許安萱上開遠東銀行帳戶內。 108年12月24日，10萬元 一、詹子龍犯三人以上共同詐欺取財罪，累犯，處有期徒刑壹年肆月；未扣案之犯罪所得新臺幣貳佰伍拾元沒收之，於全部或一部不能沒收或不宜執行沒收時，追徵其價額。 二、王立展犯三人以上共同詐欺取財罪，累犯，處有期徒刑壹年捌月。扣案之蘋果廠牌門號0000000000號行動電話壹支（含SIM卡壹張）沒收之；未扣案之犯罪所得新臺幣壹仟貳佰伍拾元沒收之，於全部或一部不能沒收或不宜執行沒收時，追徵其價額。 三、謝育佃犯三人以上共同詐欺取財罪，處有期徒刑壹年陸月；扣案之蘋果廠牌門號0000000000號行動電話壹支（含SIM卡壹張）沒收之。 2 聶繼 於108年12月24日12時許，以行動電話門號0000000000、0000000000號撥打電話予聶繼，佯為其弟妹王宥方，誆稱需借款周轉云云，致聶繼陷於錯誤，依指示匯款至蔡依玲上開彰化銀行帳戶內。 108年12月26日10時23分許，30萬元 一、詹子龍犯三人以上共同詐欺取財罪，累犯，處有期徒刑壹年陸月；未扣案之犯罪所得新臺幣貳佰伍拾元沒收之，於全部或一部不能沒收或不宜執行沒收時，追徵其價額。 二、王立展犯三人以上共同詐欺取財罪，累犯，處有期徒刑壹年拾月。扣案之蘋果廠牌門號0000000000號行動電話壹支（含SIM卡壹張）沒收之；未扣案之犯罪所得新臺幣參仟壹佰元沒收之，於全部或一部不能沒收或不宜執行沒收時，追徵其價額。 三、謝育佃犯三人以上共同詐欺取財罪，處有期徒刑壹年捌月；扣案之蘋果廠牌門號0000000000號行動電話壹支（含SIM卡壹張）沒收之。 
附表二：卷宗名稱對照表
編號 卷宗名稱 簡稱 1 高市警湖分偵字第10872620000號卷 警一卷 2 高市警湖分偵字第10970687700號卷 警二卷 3 屏警刑科偵字第10931457900號卷 警三卷 4 橋頭地檢109年度偵字第569號卷 偵一卷 5 桃園地檢109年度偵字第11297號卷 偵二卷 6 橋頭地檢109年度偵字第4716號卷 偵三卷 7 臺南地檢109年度偵字第4703號卷 影偵一卷 8 本院109年度訴字第450號卷 訴字卷